臺灣新北地方法院刑事判決　　　　　　　 110年度訴字第92號
公　訴　人　臺灣新北地方檢察署檢察官
被　　　告　陳照雄


　　　　　　王俊偉





上列被告因傷害等案件，經檢察官提起公訴（108 年度軍調偵字
第10號），本院判決如下：
    主  文
陳照雄、王俊偉犯傷害罪，各處拘役拾日，如易科罰金，均以新
臺幣壹仟元折算壹日。
陳照雄被訴毀損部分無罪。
    事  實
一、陳照雄與王俊偉於民國108 年1 月10日22時許，在新北市○
    ○區○○○路00巷00號即陳照雄住處前，2 人因移車及車損
    一事發生口角爭執，陳照雄竟基於傷害之犯意，以徒手掐住
    王俊偉之脖子，王俊偉遂將陳照雄壓制在地，陳照雄則接續
    以徒手毆打王俊偉，王俊偉亦基於傷害之犯意，以徒手攻擊
    陳照雄，王俊偉之父王智育在旁見狀隨即將2 人拉開分離，
    2 人始停手，王俊偉因而受有前頸（起訴書誤載為「前額」
    ）挫傷、右中指、左膝及右膝擦挫傷等傷害，陳照雄則受有
    左側肩膀挫傷、右側前臂、左右側腕部、右小腿擦傷及左側
    鎖骨末端閉鎖性骨折等傷害。
二、案經陳照雄、王俊偉訴由新北市政府警察局三重分局報告臺
    灣新北地方檢察署檢察官偵查起訴。
    理  由
壹、有罪部分：
一、證據能力有無之認定：
    本件認定事實所引用之傳聞證據，被告陳照雄、王俊偉於本
    院準備程序均明示同意作為證據（見本院訴字卷〈下稱本院
    卷〉第63頁），本院審酌該等證據作成時之情況，尚無顯不
    可信與不得作為證據之情形，亦無違法不當與證明力明顯過
    低之瑕疵，且與待證事實具關聯性，認為以之作為證據應屬
    適當，依刑事訴訟法第159 條之5 第1 項規定，均有證據能
    力。至以下所引其餘非屬供述證據部分，既不適用傳聞法則
    ，復查無違法取得之情事存在，自應認同具證據能力。
二、認定本案犯罪事實之證據及理由：
  ㈠訊據被告陳照雄、被告王俊偉固坦承有於前開時間、地點因
    移車及車損事宜發生口角衝突，惟均矢口否認有何傷害之犯
    行，被告陳照雄辯稱：其沒有掐王俊偉的脖子，當日其返回
    新北市○○區○○○路00巷00號住處，見有機車停放其住處
    門口，喊了兩聲無人回應，就將該機車移置他處，並回家喝
    啤酒，後來王智育及被告王俊偉按門鈴詢問是否移車，其回
    答是，被告王俊偉就先動手攻擊等語；被告王俊偉則辯以：
    其並無傷害之意思，當時因移車一事，其先見被告陳照雄與
    王智育在爭執，其上前了解狀況，說不到兩句話，被告陳照
    雄就掐住其脖子，其就將被告陳照雄壓制在地上，因被告陳
    照雄還有一直攻擊其頭部，所以其有反擊等詞。經查：
  ⒈被告陳照雄、王俊偉有於前開時間、地點因移車及車損一事
    發生肢體衝突，並分別受有前開傷害等節，業據被告陳照雄
    、王俊偉於本院準備程序中供承在卷（見本院卷第62頁），
    核與證人即告訴人王俊偉、陳照雄於警詢、偵查及本院準備
    程序中所述情節相符（見偵卷第19至22、102 頁、本院卷第
    62至63頁、偵卷第7 至11、27頁、本院卷第62頁），並有新
    北市立聯合醫院108 年1 月10日乙種診斷書2 份（陳照雄、
    王俊偉）在卷可憑，是就此部分事實，首堪認定。
  ⒉被告陳照雄雖否認傷害犯行並以前詞置辯，然據證人即告訴
    人王俊偉於偵查中指證伊看到被告陳照雄與王智育在起爭執
    ，伊向前問被告陳照雄移車及車損一事，當時因在氣頭上口
    氣沒有很好，被告陳照雄就動手掐伊，致伊脖子受傷，其就
    將被告陳照雄壓制在地，被告陳照雄仍持續攻擊其頭部，當
    時被告陳照雄有喝酒，一直在那邊亂等語（見偵卷第102 頁
    ），核與證人即告訴人王俊偉之父王智育偵查中證稱伊不認
    識陳照雄，當天是第一次見到，當時陳照雄滿醉的，對其吼
    叫機車停在他家門口，王俊偉上前與陳照雄爭執衝突，後來
    陳照雄就伸手掐王俊偉脖子，王俊偉就壓制陳照雄，2 人在
    地上扭打，伊隨即將2 人拉開等情節相符（見偵卷第102 至
    103 頁），且證人即當日到場處理之員警陳毅峯亦於本院審
    理時證以伊確定被告陳照雄當下是有喝醉酒狀況，告訴人王
    俊偉之意識是比較清醒等情（見本院卷第122 頁），再依卷
    附告訴人王俊偉所提出之新北市立聯合醫院110 年1 月10日
    乙種診斷證明書（見偵卷第51頁），告訴人王俊偉所受如前
    開所述傷害之部位亦與告訴人王俊偉上開指證相符，並佐以
    證人王智育、陳毅峯前開證詞，足認告訴人王俊偉上開指證
    實非子虛，而堪採信。被告陳照雄於警詢及本院審理中僅空
    言否認其有動手傷害告訴人王俊偉，其是出於自衛等語（見
    偵卷第15至16頁、本院卷第136頁），實為卸責之詞，不足
    憑採。
  ⒊又被告王俊偉雖辯稱其沒有傷害告訴人陳照雄之意思，然查
    ，被告於本院準備程序中供稱其在陳照雄掐住其脖子後，即
    將陳照雄壓在地上，其膝蓋也壓在陳照雄身上等詞（見本院
    卷第63頁），而案發當時被告王俊偉為20歲，尚值青壯，且
    為職業軍人，相較告訴人陳照雄案發當時為51歲，是依2 人
    之年紀、體型、力量及身體狀況，於被告王俊偉壓制告訴人
    陳照雄在地後，實已足排除該源自告訴人陳照雄前述之現在
    不法侵害，被告王俊偉縱辯稱係因告訴人陳照雄被壓制後仍
    有對其持續攻擊，然佐以當時2 人衝突時之相對位置、姿勢
    ，被告王俊偉尚非無其他方式避免該侵害，何況被告王俊偉
    於本院準備程序中亦自承其係因告訴人陳照雄仍一直打其，
    所以其有反擊等詞（見本院卷第63頁），足見被告王俊偉主
    觀上確有傷害之故意，客觀上亦導致告訴人陳照雄受有前開
    傷害之結果，是被告王俊偉上開傷害犯行，堪以認定。
  ㈡是本件事證明確，被告陳照雄、王俊偉之傷害犯行洵堪認定
    ，均應依法論科。
三、論罪科刑：
  ㈠被告陳照雄、王俊偉於行為後，刑法第277 條第1 項規定已
    於108 年5 月29日修正公布，同年月31日生效施行，修正前
    該條項之法定刑為「3 年以下有期徒刑、拘役或1 千元（依
    刑法施行法第1 條之1 第2 項前段提高30倍為3 萬元）以下
    罰金」；修正後則為「5 年以下有期徒刑、拘役或50萬元以
    下罰金。」。經比較新舊法適用結果，修正後規定非有利於
    被告，依刑法第2 條第1 項前段規定，均應適用修正前刑法
    第277 條第1 項前段之規定處斷。是核被告陳照雄、王俊偉
    所為，均係犯修正前刑法第277 條第1 項之傷害罪。
  ㈡爰以行為人之責任為基礎，審酌被告陳照雄、王俊偉於上開
    時地，因移車及車損事宜發生爭執，竟不思理性溝通，而為
    本案傷害行為，致雙方均受有傷害，所為實屬不該；復參酌
    雙方所受傷害之程度，及雙方均係以徒手方式為本案犯行等
    犯罪之情節及犯罪所生之危害；併考量本案前於準備程序中
    ，經本院勸諭雙方和解，被告王俊偉於表示本案願意不追究
    陳照雄所為傷害部分，也願意包紅包給陳照雄以彌補其所受
    傷害，被告陳照雄則稱其不願意調解，若王俊偉要包紅包，
    金額至少要新臺幣（下同）50萬元，（後改稱）包20萬元也
    可以等被告陳照雄、王俊偉之犯後態度；佐以被告陳照雄、
    王俊偉於本院審理時自承最高學歷分別為高中畢業、高職畢
    業，被告陳照雄從事計程車業，經濟狀況小康，先前有申請
    低收入戶，育有2名成年子女均在工作，被告王俊偉現職為
    職業軍人，未婚，經濟狀況普通，家中沒有需扶養之親屬家
    人等家庭狀況及經濟情形等一切情狀，分別量處如主文所示
    之刑，並均諭知易科罰金之折算標準，以資儆懲。
  ㈢末查，公訴人於本院審理時稱被告王俊偉於本案之可責程度
    較低，本案也承認錯誤、坦承犯行，有誠意與告訴人陳照雄
    和解，僅係因告訴人無意願，且提出之和解金額高達20萬至
    50萬而無法談成，請給予被告王俊偉緩刑之宣告，並支付國
    庫其1 個月薪水之金額為緩刑條件等語（見本院卷第137 頁
    ）。然本院審酌被告王俊偉於本院審理期日最末仍為無罪答
    辯（見本院卷第138 頁），已難認其有坦承犯行之情，雖因
    和解金額無共識而未能與告訴人陳照雄達成和解，然斟酌全
    案情節，認上開所處之刑，仍無以暫不執行為適當之情形，
    自無從宣告緩刑，附此敘明。
貳、無罪部分：
一、公訴意旨略以：被告陳照雄於108 年1 月10日21時10分返回
    上址住處，見告訴人王俊偉之姐所有之機車（下稱乙車）停
    放於其住家門前阻礙通行，心生不滿，其可預見移置該機車
    撞擊其他機車，可能造成2 車毀損，竟仍基於毀損之不確定
    故意，移置乙車撞擊停在一旁為告訴人所有之車號000-0000
    號重型機車（下稱甲車），致甲車傾倒在地，導致車身多處
    刮傷、車牌扭曲、煞車桿彎曲、左側後照鏡等毀損，足生損
    害於王俊偉。因認被告涉犯刑法第354 條之毀損罪嫌等語。
二、公訴人認被告陳照雄涉有毀損罪嫌，無非係以：㈠被告陳照
    雄於警詢及偵查中之供述、㈡證人即告訴人王俊偉於警詢及
    偵查中之證述、㈢甲車照片及估價單各1 份等資為其論據。
三、按犯罪事實應依證據認定之，無證據不得認定犯罪事實。又
    不能證明被告犯罪者，應諭知無罪之判決，刑事訴訟法第15
    4 條第2 項、第301 條第1 項分別定有明文。又事實之認定
    ，應憑證據，如未能發現相當證據，或證據不足以證明，自
    不能以推測或擬制之方法，為裁判基礎。另認定犯罪事實所
    憑之證據，雖不以直接證據為限，間接證據亦包括在內；然
    而無論直接或間接證據，其為訴訟上之證明，須於通常一般
    之人不致有所懷疑，而得確信其為真實之程度者，始得據為
    有罪之認定，倘其證明尚未達到此一程度，而有合理之懷疑
    存在時，即無從為有罪之認定（最高法院40年台上字第80號
    、76年台上字第4986號裁判意旨參照）。
四、訊據被告陳照雄堅詞否認有何毀損犯行，辯稱：其有移動一
    部停在其住處唯一通道前之機車，但沒有破壞，其當時喊了
    兩聲都沒人回應，因此其就將機車牽至別處，牽的過程機車
    都沒有倒地等語。經查：
  ㈠被告陳照雄有於上開時間、地點移置乙車至甲車旁，甲車、
    乙車分別為告訴人及其姊所有，嗣告訴人至甲車停放處欲騎
    乘甲車時，發現甲車倒地，車身有多處刮傷、車牌扭曲、煞
    車桿、左側後照鏡歪掉等情，業經被告陳照雄於本院準備程
    序中供承在卷（見本院審訴卷第58頁、本院卷第62頁），並
    有證人即告訴人王俊偉於警詢、偵訊之證詞附卷可憑（見偵
    卷第19至22、23至27、102 頁），且有甲車車籍查詢、毀損
    照片、估價單各1 份在卷可查（見本院卷第85頁、偵卷第53
    至59、105 至127 頁），是就此部分事實，首堪認定。
  ㈡然查，證人即告訴人王俊偉雖於警詢及偵查中證稱伊於108
    年1 月10日21時許自伊母親位在新北市○○區○○○路00巷
    00○0 號下樓準備出門，發現甲車傾倒，且有多處刮傷，乙
    車原停在被告住處即同巷48號門口，被告陳照雄移動乙車撞
    甲車等詞（見偵卷第19至22、102 頁），被告陳照雄亦不否
    認其有移車之事實等語（見本院卷第62頁），然因告訴人王
    俊偉既未見聞被告陳照雄移車之過程，是被告陳照雄於移置
    乙車當時是否係故意以乙車碰撞甲車，而致甲車傾倒在地，
    或僅係被告移車之時不慎碰撞所致，實難僅依告訴人王俊偉
    前開證詞率為論斷。
  ㈢又被告陳照雄於本院準備程序時供稱因該機車停放在其住家
    門口，其當時喊了兩聲都沒人回應，始牽移該機車至他處等
    詞，而佐以前開事證，乙車確實有自被告上址住處門前移至
    甲車旁等情，是被告陳照雄當時主觀上應僅係要將乙車移置
    一節，實堪認定；再綜以告訴人王俊偉於警詢中陳稱伊僅知
    被告陳照雄係鄰居但不熟，無仇隙跟糾紛等詞（見偵卷第22
    頁），何況被告陳照雄於移置乙車當時亦無從知悉甲車、乙
    車分別為何人所有，是綜以本案被告陳照雄前開移車動機、
    情節、過程諸節，要難認被告陳照雄當時主觀上有何意欲甲
    車毀損之情，或對其因移車而發生毀損之結果，有容任其發
    生之態度，故依卷內事證，尚無從認定被告陳照雄有何毀損
    甲車之直接故意或不確定故意存在。至被告陳照雄移車當時
    ，是否有應注意能注意而未注意之過失行為導致甲車受有上
    開損壞之結果，因刑法第354 條毀損罪並未處罰過失犯，本
    院自無另予審究之必要，併予敘明。
五、綜上所述，檢察官所舉前開事證，尚不足使本院確信被告陳
    照雄主觀上確有毀損之直接或間接故意，是本院尚無從形成
    有罪確信之心證。此外，復查無其他積極證據足認被告陳照
    雄確有公訴意旨所指之毀損犯行，揆諸前揭說明，就此部分
    自應為被告陳照雄無罪之諭知。
據上論斷，應依刑事訴訟法第299 條第1 項前段、第301 條第1
項，刑法第2 條第1 項前段，修正前刑法第277 條第1 項，刑法
第41條第1 項前段，刑法施行法第1 條之1 第1 項、第2 項前段
，判決如主文。
本案經檢察官洪松標提起公訴，檢察官顏汝羽到庭執行職務。
中    華    民    國   110    年    10    月    19    日
                  刑事第七庭  審判長法  官  彭全曄
　
                                    法  官  劉思吟
　
                                    法  官  白承育
上列正本證明與原本無異。
如不服本判決，應於判決送達後20日內敘明上訴理由，向本院提
出上訴狀 (應附繕本) ，上訴於臺灣高等法院。其未敘述上訴理
由者，應於上訴期間屆滿後20日內向本院補提理由書「切勿逕送
上級法院」。
                                    書記官  馬韻凱
中    華    民    國   110    年    10    月    22    日
附錄本案論罪科刑法條：
修正前刑法第277條
傷害人之身體或健康者，處三年以下有期徒刑，拘役或一千元以
下罰金。
犯前項之罪，因而致人於死者，處無期徒刑或七年以上有期徒刑
；致重傷者，處三年以上
、十年以下有期徒刑。